臺灣高等法院民事判決　　　　　　　　　99年度上字第1071號
上　訴　人　吳惠美
　　　　　　陳小貞即豪門世家理.
共　　　同
訴訟代理人　吳明仁
被　上訴人　政策有限公司
法定代理人　葉淑冠
被　上訴人　葉梨陽
上列當事人間請求排除侵害事件，上訴人對於中華民國99年8月9
日臺灣臺北地方法院99年度訴字第1601號第一審判決提起上訴，
本院於100年3月16日言詞辯論終結，判決如下：
    主  文
上訴駁回。
第二審訴訟費用由上訴人負擔。
    事實及理由
一、被上訴人政策有限公司經合法通知，未於言詞辯論期日到場
    ，核無民事訴訟法第386條所列各款情形，爰依上訴人之聲
    請，由其一造辯論而為判決，合先敘明。
二、上訴人主張：上訴人吳惠美為門牌號碼臺北市中山區○○○
    路410號地下1樓建物（下稱為系爭地下1樓建物）之所有權
    人，並提供予上訴人陳小貞獨資經營豪門世家理髮廳使用。
    被上訴人葉梨陽及政策有限公司分別為門牌號碼臺北市中山
    區○○○路410之1號1樓建物（下稱為系爭1樓建物）之所有
    權人及承租人。茲因被上訴人於系爭1樓建物牆上向上訴人
    系爭地下1樓建物面向林森北路之出入口（下稱為系爭出入
    口）處自行挖設孔洞裝設冷氣機（下稱為系爭冷氣機），於
    運轉時造成之喧囂、震動及大量熱廢氣全衝向系爭出入口而
    來，其排出之熱氣，在夏季炎熱時可高達攝氏50度，致上訴
    人深受其噪音及熱廢氣所擾。爰依民法第793條之規定，求
    為命禁止被上訴人於系爭1樓建物所裝置冷氣機運轉造成之
    熱氣、喧囂、震動侵入上訴人之系爭地下1樓建物之判決。
    （原審判決上訴人全部敗訴。）上訴聲明：(一)原判決廢棄。
    (二)被上訴人就系爭1樓建物所設置系爭冷氣機運轉時造成之
      喧囂、震動及熱氣等氣響禁止進入系爭地下1樓建物。
三、被上訴人則以：系爭冷氣機之設置已達27年，所裝置之地點
    並非上訴人所有，距離上訴人營業所在之系爭地下1樓建物
    系爭出入口處尚有相當距離，所產生之熱氣、喧囂、振動亦
    未超過社會常情，且經環保單位檢驗通過，並未侵害上訴人
    營業場所。又上訴人目前於系爭地下1樓建物之系爭出入口
    ，原係中庭所在，上訴人自行於該處開設通道並設置櫃臺侵
    占中庭之公共設施，已屬違法，所為請求自乏所據等語，資
    為抗辯。答辯聲明：上訴駁回。
四、按土地所有人，於他人之土地有煤氣、蒸氣、臭氣、煙氣、
    熱氣、灰屑、喧囂、震動、及其他與此相類者侵入時，得禁
    止之。但其侵入輕微，或按土地形狀、地方習慣，認為相當
    者，不在此限，民法第793條定有明文。此規定乃以調和利
    用不動產所產生之衝突，俾發揮其經濟功能為目的，應認於
    使用借貸人等權利人相互間及其與所有人相互間，均有其適
    用（最高法院84年臺上字第1509號著判決意旨參照）。本件
    上訴人主張：上訴人吳惠美為系爭地下1樓建物之所有權人
    ，並提供予上訴人陳小貞經營豪門世家理髮廳使用，被上訴
    人葉梨陽及政策有限公司分別為系爭1樓建物之所有權人及
    承租人，並於系爭1樓建物外牆裝置系爭冷氣機使用等情，
    此為兩造所不爭執，並有建物所有權狀、商業登記資料查詢
    、建物登記謄本及現場照片等件在卷可稽（見原審98年度司
    北調字第430號卷第9頁至第13頁、原審99年度訴字第1601號
    卷第14頁、第15頁、本院卷第31頁），應與事實相符。又上
    訴人主張：被上訴人所裝置系爭冷氣機於運轉時所產生之喧
    囂、震動及熱廢氣直接侵入系爭地下1樓建物之系爭出入口
    ，對上訴人已產生嚴重影響云云，雖提出記載系爭冷氣機「
    所排放熱氣於半封閉中庭造成之極度燥熱，實屬難以忍受」
    等語之連署書乙份為憑（見本院卷第71頁至72頁）。然為被
    上訴人否認；且系爭冷氣機是否產生喧囂、震動、熱廢氣及
    其影響之程度，應有客觀之衡量標準，亦難僅憑若干連署人
    於連署書上所表達之主觀意見為不利之認定。況系爭冷氣機
    經臺北市政府環境保護局於99年11月29日派員前往勘查，並
    於法定周界外量測其音量為68.5分貝，與當地背景音量相同
    ，因而認其噪音源未違反噪音管制相關規定之情，有該局99
    年12月1日北市環稽字第09932457000號函檢附衛生稽查大隊
    環境稽查工作紀錄單及照片影本在卷可稽（見本院卷第46頁
    至第48頁）。足見該冷氣機於運轉時所產生之音響縱有侵入
    系爭地下1樓建物，其程度亦尚輕微，且與當地生活習慣應
    屬相當。次查系爭1樓建物現場前方為騎樓，由騎樓至系爭
    地下1樓系爭出入口之間舖設60公分×60公分磁磚約9塊長度
    ，系爭冷氣機係位於現場通往地下1樓建物之系爭出入口處
    左側，約在騎樓與地下1樓系爭出入口中間，冷氣機背面朝
    向入口處乙節，業據原法院勘查屬實，有勘驗測量筆錄乙份
    在卷可稽（見原審99年度訴字第1601號卷第38頁、第39頁）
    。且經本院調取系爭1樓及地下1樓建物所在之「華盛頓購物
    中心」大樓（下稱為系爭大樓）之建築執照卷，查閱可知現
    有系爭大樓臨林森北路騎樓通往地下1樓之系爭出入口，本
    應為「梁臺」所在，「梁臺」後方自地下1樓中央處之中庭
    向上至3樓樓地板為止，均為「吹拔」即挑高之公共設施開
    放空間，面向1樓「梁臺」左側始為原始進出系爭地下1樓之
    樓梯通道各節，有包括地下壹層、壹層、貳層、層平面圖
    在內之竣工圖面附於台北市建築管理處062（中山）（中二
    ）0041號建造執照（064使字第1966號建築物使用執照）卷
    內可稽。比對上訴人提出現場照片（原審98年度司北調字第
    430號卷第12頁、第13頁），足認系爭地下1樓現有系爭出入
    口應係於系爭大樓竣工後始違章改建而成。且如依系爭大樓
    竣工時合法之規劃設置，系爭1樓建物裝設系爭冷氣機所排
    放之熱氣，不僅未朝向地下樓或其他店舖出入口，並可由前
    側騎樓街道及後側中庭挑高達三層樓高（即地下1樓至2樓）
    公共空間自然散逸，應無侵入被上訴人營業所在之系爭地下
    1樓之情形。是以系爭冷氣機所產生之氣響縱有侵入上訴人
    之系爭地下1樓建物，實係因上訴人或其前手屋主自行違法
    改建系爭出入口所造成，難認被上訴人有何失當。上訴人既
    未就系爭冷氣機所產生之氣響、喧囂及震動確實侵入系爭地
    下1樓建物及侵入之程度舉證以實其說，其逕依民法第793條
    之規定請求禁止系爭冷氣機運轉時造成之喧囂、震動及熱氣
    等氣響進入系爭地下1樓建物云云，洵屬無據。
五、從而，上訴人依民法第793條之規定，請求禁止被上訴人就
    系爭1樓建物設置系爭冷氣機運轉時造成之喧囂、震動及熱
    氣等氣響進入系爭地下1樓建物，為無理由，不應准許。原
    審為上訴人敗訴之判決，並無不合。上訴意旨指摘原判決不
    當，求予廢棄改判，為無理由，應予駁回。
六、本件事證已臻明確，兩造其餘攻擊防禦方法及未經援用之證
    據，經審酌後核與判決結果不生影響，爰不一一論述，附此
    敘明。
七、據上論結，本件上訴為無理由，依民事訴訟法第449條第1項
    、第385條第1項前段、第85條1項前段，判決如主文。
中    華    民    國   100    年    3     月    30    日
                    民事第十二庭
                        審判長法  官   吳謀焰
                              法  官   李昆曄
                              法  官   李瑜娟
正本係照原本作成。
如不服本判決，應於收受送達後20日內向本院提出上訴書狀，其
未表明上訴理由者，應於提出上訴後20日內向本院補提理由書狀
（均須按他造當事人之人數附繕本）上訴時應提出委任律師或具
有律師資格之人之委任狀；委任有律師資格者，另應附具律師資
格證書及釋明委任人與受任人有民事訴訟法第466條之1 第1項但
書或第2 項（詳附註）所定關係之釋明文書影本。如委任律師提
起上訴者，應一併繳納上訴審裁判費。
中    華    民    國   100    年    3     月    30    日
                              書記官   黃瑞芬
附註：
民事訴訟法第466條之1（第1項、第2項）：
對於第二審判決上訴，上訴人應委任律師為訴訟代理人。但上訴
人或其他法定代理人具有律師資格者，不在此限。
上訴人之配偶、三親等內之血親、二親等內之姻親，或上訴人為
法人、中央或地方機關時，其所屬專任人員具有律師資格並經法
院認為適當者，亦得為第三審訴訟代理人。